【裁判字號】    99,消債聲,8
【裁判日期】    990722
【裁判案由】    聲請免責
【裁判全文】
臺灣雲林地方法院民事裁定             99年度消債聲字第8號
債  務  人  甲○○
代  理  人  吳聰億律師
債  權  人  聯邦商業銀行股份有限公司
法定代理人  丙○○
代  理  人  丁○○
債  權  人  渣打國際商業銀行股份有限公司
法定代理人  戊○○
債  權  人  台新國際商業銀行股份有限公司
法定代理人  乙○○
上列當事人間聲請消費者債務清理事件，本院裁定如下：
    主  文
債務人甲○○不免責。
    理  由
一、按債務人有下列各款情形之一者，法院應為不免責之裁定，
    但債務人證明經普通債權人全體同意者，不在此限：一、於
    七年內曾依破產法或本條例規定受免責；二、隱匿、毀損應
    屬清算財團之財產，或為其他不利於債權人之處分；三、捏
    造債務或承認不真實之債務；四、因浪費、賭博或其他投機
    行為，致財產顯然減少或負擔過重之債務，而生開始清算之
    原因；五、於清算聲請前一年內，已有清算之原因，而隱瞞
    其事實，使他人與之為交易致生損害；六、明知已有清算原
    因之事實，非基於本人之義務，而以特別利於債權人中之一
    人或數人為目的，提供擔保或消滅債務；七、隱匿、毀棄、
    偽造或變造帳簿或其他會計文件之全部或一部，致其財產之
    狀況不真確；八、故意於財產及收入狀況說明書為不實之記
    載，或有其他故意違反本條例所定義務之行為，消費者債務
    清理條例第134 條定有明文。而消費者債務清理制度並非在
    使債務人恣意消費所造成之債務，轉嫁予債權人負擔，債務
    人免責制度，應在鼓勵勤勞誠實之債務人，而非縱容債務人
    奢侈浪費，倘債務人於聲請清算前之相當期間內，利用信用
    金融之機會，恣意為非屬通常生活所需之鉅額消費或作奢侈
    性、浪費性之消費，而不在意日後履行返還之能力，反而算
    計消費者債務清理條例中之免責制度，濫用程序以規避其應
    負擔之償還責任，自與消費者債務清理條例之立法本旨有違
    。
二、經查：
(一)、本件債務人聲請更生，前經本院於民國98年4 月13日以97年
    度消債更字第187 號裁定開始更生程序，惟債務人提出之更
    生方案未能依消費者債務清理條例第60條之規定獲得債權人
    會議之可決，又其無法提出任何收入證明，以確保將來更生
    方案之履行可能，且債務人之財產亦不敷清償清算程序之費
    用，而經本院於99年4 月16日以99年度消債清字第4 號裁定
    開始清算程序，並同時終止清算程序等情，業經本院依職權
    核閱上開卷宗無訛。
(二)、本件債權人聯邦商業銀行股份有限公司、渣打國際商業銀行
    股份有限公司、台新國際商業銀行股份有限公司均來函表示
    表示不同意債務人免責，有各該債權人陳報狀在卷可稽。再
    依債權人提供債務人之消費明細顯示，債務人債務發生期間
    自88年間起至95年間止，消費內容多為信用卡借款、預借現
    金，分別自88年12月31日、89年2 月28日至91年11月27日向
    聯邦商業銀行股份有限公司以信用卡預借現金新臺幣（下同
    ）48,000元；渣打國際商業銀行股份有限公司於94年9 月份
    單月以信用卡預借現金達115,000 元；台新國際商業銀行股
    份有限公司現金卡債務，自92年2 月至5 月間借款43,100元
    、92年8 月至10月間借款55,000元、93年間借款14,000元、
    94年間借款224,000 元，其中5 月份、8 月份單月借款分別
    達80,000元及93,000元、95年2 、3 月間借款2,000 元，已
    明顯逾越一般人日常生活必要之支出金額，有浪費致負擔過
    重債務之情形。
(三)、又債務人到庭陳稱：對於92年2 月及8 月分別向台新銀行借
    款34,500元及40,000餘元，乃因與家人同住且配偶無收入，
    所需花費較多之緣故；而94年5 月向台新銀行借款80,000元
    則部分用以支付父母親之生活費，部分做為己用；另94年8
    月向台新銀行借款93,000元、9 月份向渣打銀行借款115,
    000 元，總計208,000 元之用途則表示不記得了，於查明後
    另行陳報等語。復於99年7 月5 日陳報說明92年2 月及8 月
    向台新銀行預借現金34,500及43,000元為子女之註冊費；94
    年因與配偶擺攤做生意，於5 月及8 月各預借現金80,000及
    93,000元預付租金及進貨，但因生意不好而收攤等語，有99
    年6 月30日之訊問筆錄及債務人於99年7 月5 日陳報之消費
    者債務清理（更生/ 清算）陳報狀在卷足憑。然查，債務人
    上開所述，並未提出任何證據供本院查證，且未就渣打銀行
    之借款115,000 元說明其借款用途，所述是否屬實猶有存疑
    ，是難認其非因浪費致負擔過重債務，而生開始清算之原因
    。
三、綜上所述，債務人有消費者債務清理條例第134 條第4 款所
    規定不應免責情形，且債權人表示不同意免責，債務人無法
    證明其業經普通債權人全體之同意，自應予以不免責，爰裁
    定如主文。
四、法院為不免責或撤銷免責之裁定確定後，債務人繼續清償債
    務，而各普通債權人受償額均達其債權額之百分之二十以上
    者，法院得依債務人之聲請裁定免責，消費者債務清理條例
    第142 條定有明文，本件債務人得依上開規定向債權人繼續
    清償債務，達一定比例後向本院聲請免責，附此敘明。
中    華    民    國    99    年    7     月    22    日
              民事第一庭    法      官  紀文勝
上為正本係照原本作成
如不服本裁定，應於裁定送達後10日內，以書狀向本院提出抗告
，並繳納抗告費新臺幣1千元
中    華    民    國    99    年    7     月    22    日
                            書  記  官  詹培煌

司法院資訊處製作；財團法人民間司法改革基金會備份。
